【裁判字號】    98,訴,1317
【裁判日期】    990630
【裁判案由】    偽造文書等
【裁判全文】
臺灣高雄地方法院刑事判決              98年度訴字第1317號
公  訴  人  臺灣高雄地方法院檢察署檢察官
被      告  乙○○
            壬○○
共      同
選任辯護人  孫志鴻律師
上列被告因偽造文書等案件，經檢察官提起公訴（97年度偵字第
284號），本院判決如下：
    主  文
乙○○共同犯行使偽造私文書罪，共捌罪，各處如附表二編號
2、4 及附表三所示之刑。應執行有期徒刑壹年貳月，如易科罰
金，以新臺幣貳仟元折算壹日。如附表二編號4 及附表三編號2
至6 所示支票背面「許富明」之署名；如附表二編號2 及附表三
編號1 所示支票背面「郭靖育」之署名，均沒收。
壬○○共同犯行使偽造私文書罪，共拾貳罪，各處如附表二編號
1 、2 、4 及附表三、四所示之刑。應執行有期徒刑壹年拾月，
如易科罰金，以新臺幣貳仟元折算壹日。如附表二編號4 、附表
三編號2 至6 所示支票背面「許富明」之署名；如附表二編號2
、附表三編號1 所示支票背面「郭靖育」之署名；如附表二編號
1及 附表四所示支票背面「庚○○」之署名，均沒收。
壬○○被訴對丙○○詐欺取財、背信部分及對呂武珍詐欺取財部
分，均無罪。
    事  實
一、緣葉金波（另案因未指定犯人誣告罪，經本院以97年度審簡
    字第5761號簡易判決判處應執行拘役45日確定）於民國95年
    8 月至10月間，分別持附表二所示之支票5 張，委託乙○○
    持向金主票貼借款，乙○○再透過辛○○認識壬○○，委託
    壬○○持向金主票貼借款，又票貼借款所得款項，壬○○可
    以使用一半，另一半才交付乙○○，詎乙○○、壬○○為順
    利取得票貼借款，竟為下列行為：（一）壬○○為製造支票
    追索效力之假象，又擔心自己偽造他人簽名，將遭金主即癸○○識破，竟與辛○○共同基於行使偽造私文書及詐欺取財
    之犯意聯絡，壬○○乃提供「庚○○」之姓名、身分證統一
    編號，要求辛○○在附表二編號1 所示支票上偽造「庚○○
    」之背書，辛○○即於附表二編號1 所示行使日期前某日，
    在附表二編號1 所示之支票背面偽簽「庚○○」之署名、身
    分證統一編號，以表示「庚○○」在該支票背書之意，再由
    壬○○於附表二編號1 所示之行使日期，持向癸○○票貼借
    款，使癸○○誤以為該背書係真正，而貸予如附表二編號1
    所示之款項。（二）乙○○基於行使偽造私文書及詐欺取財
    之犯意，於附表二編號2 、4 所示行使日期前某日，分別在
    附表二編號2 、4 所示之支票背面偽簽「郭靖育」、「許富
    明」之署名、身分證統一編號，用以表示「郭靖育」、「許
    富明」在各該支票背書之意思，再透過辛○○轉交予壬○○
    ，壬○○收受後，亦明知各該背書均係乙○○所偽造，竟與
    乙○○共同基於上開行使偽造私文書及詐欺取財之犯意聯絡
    ，分別於附表二編號2 、4 所示之行使日期，將附表二編號
    2 、4 所示支票持向癸○○票貼借款，使癸○○誤以為各該
    支票之背書均係真正，而分別貸予如附表二編號2 、4 所示
    之款項。
二、乙○○自邱進興及真實姓名年籍不詳之魏姓男子等處取得如
    附表三所示之支票後，為順利向金主票貼借款，竟基於行使
    偽造私文書及詐欺取財之犯意，分別於附表三所示行使日期
    前某日，在附表三編號1所示支票背面偽簽「郭靖育」之署
    名、身分證統一編號，及在附表三編號2 至編號6 所示支票
    背面偽簽「許富明」之署名、身分證字號，用以表示「郭靖
    育」、「許富明」於各該支票背書之意後，透過辛○○交付
    予壬○○，委託壬○○持向金主借款，壬○○取得附表三所
    示支票，明知上開背書係乙○○偽造，竟與乙○○共同基於
    行使偽造私文書及詐欺取財之犯意聯絡，分別於附表三所示
    之行使日期，持向癸○○票貼借款，使癸○○誤以為各支票
    之背書均係真正，而貸予如附表三所示之款項。
三、壬○○明知附表四所示之支票3張，其背面「庚○○」之署
    名及其身分證統一編號均係辛○○所偽簽，用以製造「庚○○」背書之假象，竟與辛○○共同基於行使偽造私文書及詐
    欺取財之犯意聯絡，於附表四所示之行使日期，持向癸○○
    票貼借款，使癸○○誤以為各該背書係真正，而貸予如附表
    四所示之款項。嗣附表一、二、三、四所示之支票，經持票
    人遵期提示，分別因掛失止付、存款不足或為拒絕往來戶而
    遭退票，癸○○始查悉上情。
四、案經丙○○、癸○○訴請臺灣高雄地方法院檢察署檢察官偵
    查及該署自動偵查後提起公訴。
    理  由
甲、程序事項：
壹、按被告以外之人於審判外之言詞或書面陳述，除法律有規定
    者外，不得作為證據，刑事訴訟法第159條第1項定有明文。
    本件告訴人癸○○提出之記帳紙條（見臺灣高雄地方法院檢
    察署96年度他字第2791號卷，下稱偵一卷，第107 、110 之
    1 、112 、115 、116 、120 頁）及附表二編號1 至4 所示
    支票影本空白處記載有「未貼出小趙使用」、「112600×
    0.04÷30×45＝6800。00000000000＝105800/2＝52900 元
    …」、「此票撥款後扣除利息實收金額…」等文字（見臺灣
    高雄地方法院檢察署96年度他字第2791號卷，下稱偵一卷，
    第127 ～129 頁），均為被告以外之人於審判外之書面陳述
    ，被告壬○○否認其證據能力，復查無其他得例外取得證據
    能力之法律依據，認上開證據方法應予排除，不得作為本案
    證明被告有罪之依據。
貳、按被告以外之人於偵查中向檢察官所為陳述，除顯有不可信
    之情況者外，得為證據，刑事訴訟法第159條之1第2項定有
    明文。偵查中對被告以外之人（包括證人、鑑定人、告訴人
    、被害人及共同被告等）所為之偵查筆錄，或被告以外之人
    向檢察官所提之書面陳述，性質上均屬傳聞證據。惟現階段
    刑事訴訟法規定檢察官代表國家偵查犯罪、實施公訴，依法
    其有訊問被告、證人及鑑定人之權，證人、鑑定人且須具結
    ，而實務運作時，檢察官偵查中向被告以外之人所取得之陳
    述，原則上均能遵守法律規定，不致違法取供，其可信度極
    高。本件證人甲○○、呂武珍、辛○○、葉金波、葉家榕、
    庚○○、戊○○、己○○偵查中向檢察官所為之陳述，均經
    檢察官命其等具結，復查無顯有不可信之情況，均應認有證
    據能力。
參、按刑事訴訟法第158條之3規定：「證人、鑑定人依法應具結
    而未具結者，其證言或鑑定意見，不得作為證據。」所謂「
    依法應具結而未具結者」，係指檢察官或法官依刑事訴訟法
    第175條之規定，以證人身份傳喚被告以外之人（證人、告
    發人、告訴人、被害人、共犯或共同被告）到庭作證，或雖
    非以證人身份傳喚到庭，而於訊問調查過程中，轉換為證人
    身份為調查時，此時其等供述之身份為證人，則檢察官、法
    官自應依本法第186條有關具結之規定，命證人供前或供後
    具結，其陳述始符合第158條之3之規定，而有證據能力。若
    檢察官或法官非以證人身份傳喚而以告發人、告訴人、被害
    人或共犯、共同被告身份傳喚到庭為訊問時（例如刑事訴訟
    法第71條、第219條之6第2項、第236條之1第1項、第248條
    之1、第271條第2項、第271條之1第1項），其身份既非證人
    ，即與「依法應具結」之要件不合，縱未命其具結，純屬檢
    察官或法官調查證據職權之適法行使，當無違法可言。而前
    揭不論係本案或他案在檢察官面前作成未經具結之陳述筆錄
    ，係屬被告以外之人於偵查中向檢察官所為之陳述，本質上
    屬於傳聞證據，基於保障被告在憲法上之基本訴訟權，除該
    被告以外之人死亡、身心障礙致記憶喪失或無法陳述、滯留
    國外或所在不明而無法傳喚或傳喚不到、或到庭後拒絕陳述
    等情形外，如已經傳喚到庭具結而為陳述，並經被告之反對
    詰問，或被告已放棄其反對詰問權，前揭非以證人身份而在
    檢察官面前未經具結之陳述筆錄，除顯有不可信之情況者外
    ，得為證據。（最高法院99年度台上字第2296號、97年度台
    上字第483號刑事判決意旨可資參照）。本件壬○○、乙○○、丙○○、癸○○於偵查中以被告或告訴人身份向檢察官
    所為之陳述，雖均未具結，然其等均於本案審理時到庭具結
    證述，並賦予被告及其辯護人交互詰問之權利，又查無顯有
    不可信之情況，揆諸上揭說明，其等偵查中之陳述，均有證
    據能力。
肆、按被告以外之人於審判外之陳述，雖不符刑事訴訟法第159
    之1至第159條之4之規定，而經當事人於審判程式同意作為
    證據，法院審酌該言詞陳述或書面陳述作成時之情況，認為
    適當者，亦得為證據。當事人、代理人或辯護人於法院調查
    證據時，知有第159條第1項不得為證據之情形，而未於言詞
    辯論終結前聲明異議者，視為有前項之同意。刑事訴訟法第
    159之5定有明文。查檢察官、被告均對於本判決其餘引用之
    傳聞證據，未於言詞辯論終結前聲明異議，本院審酌上開證
    據作成時之情狀，並無違法或不當等情形，且與本案相關之
    待證事實具有關聯性，認為以之作為本案之證據亦屬適當，
    爰依前揭規定，認均有證據能力。
乙、有罪部分：
    訊據被告乙○○固坦承附表二、三所示支票均係伊透過辛○○轉交給壬○○，委託壬○○持向金主票貼借款之事實，惟
    矢口否認有何行使偽造私文書及詐欺取財犯行，辯稱：附表
    二編號2 、4 及附表三所示「許富明」、「郭靖育」之背書
    ，均非伊所偽造云云。質之被告壬○○固坦承持附表二、三
    、四所示支票向癸○○票貼借款，且交付癸○○時附表二編
    號1 、2 、4 及附表三、四所示支票已有「偽造背書」欄所
    示之背書，惟矢口否認有何行使偽造私文書及詐欺取財犯行
    ，辯稱：上開「偽造背書」欄所示之背書，均非伊所偽造，
    係辛○○轉交給伊時即存在，且伊持向癸○○票貼借款，癸○○均未交付借款給伊云云。然查：
壹、附表二、三所示支票之經手情形及附表二編號1 、2 、4 及
    附表三所示支票之「庚○○」、「郭靖育」、「許富明」背
    書之偽造人
一、被告乙○○委託壬○○票貼借款，均係持遠期支票，透過辛○○將支票交付予被告壬○○，而壬○○向金主票貼借得之
    款項，僅交付一半款項予乙○○，另一半自己使用，待支票
    到期時，被告壬○○、乙○○應各自將票面金額之一半匯入
    各支票帳戶，使支票得以兌現，理由如下：
（一）被告乙○○於97年4 月16日偵訊時以證人身份具結陳稱：
      「（問：你通常如何進行票貼？）我拿到朋友給我要票貼
      的支票後，我交給辛○○，辛○○再找壬○○換得現金，
      錢通常是拿到辛○○的咖啡店交給我，一開始都是由辛○○轉交給我，後來壬○○都有在場，我們因此而認識」、
      「（問：票貼的方式？）當初票貼方式，大約有二種，一
      是票面金額經金主扣除三分或四分的手續費（1 萬扣400
      元利息）後由票貼者取得現金；另一種是金主為確保該張
      票據到期確實拿到錢，就約定只換票面金額的一半現金，
      另一半由金主於到期日自行軋入銀行，我們徵得客戶同意
      後，就會以此方式票貼。但是後來壬○○票貼的錢都沒有
      給我，癸○○出面瞭解，我們才知道癸○○自始沒有以上
      開拿一半的錢自行軋入銀行方式票貼，他都以第一種方式
      交給壬○○現金，自該時我們才瞭解壬○○是自己以第二
      種方式欺騙我們。他取得一半的現金，剛開始時他有軋入
      銀行，所以我們也沒有發現，後來他沒有軋入銀行出問題
      了，我們與癸○○商談才知道此事」、「我的部分都是壬○○自行要軋一半的票都跳票…」等語（見偵三卷56頁）
      ，雖被告乙○○嗣後翻異前詞於98年12月18日本院準備程
      序改稱：「票貼出來的金額一半是辛○○要用，另一半才
      拿給我的客戶，我與辛○○講好誰用多少，到時候票就要
      軋多少」等語（見本院訴字卷第38頁），被告壬○○於本
      院審理時亦稱：「我沒有跟癸○○、乙○○他們拆帳，我
      拿到票款之後就直接拿給辛○○，我只是純粹幫他們調錢
      」等語（見本院訴字卷第249 頁）。
（二）然查，證人辛○○於偵訊時供稱：伊只是轉交支票，沒有
      拿支票請壬○○幫忙調錢，票貼的錢伊均沒有經手等語（
      見偵一卷第132 頁、偵三卷第38頁），核與被告乙○○於
      97年4 月16日偵訊之證述情節相符，且癸○○收受附表二
      、三所示之支票時，均有壬○○之背書，而無辛○○之背
      書，此有各該支票影本在卷可證，若票貼所得款項，辛○○得使用一半金額，而壬○○分毫未取，何以被告壬○○
      會在各該支票背面簽名背書，擔負遭持票人追索之風險，
      而辛○○卻未在任何一張支票背面簽自己姓名以負背書人
      之責？是被告乙○○於98年12月18日本院準備程序稱：「
      票貼出來的金額一半是辛○○要用，另一半才拿給我的客
      戶，我與辛○○講好誰用多少，到時候票就要軋多少」等
      語及被告壬○○於本院審理時稱：「我沒有跟癸○○、乙○○他們拆帳，我拿到票款之後就直接拿給辛○○，我只
      是純粹幫他們調錢」等語，均與常情有違，尚難憑信，應
      以被告乙○○於97年4 月16日偵訊時之證述，較合常理，
      堪予採信。準此，被告乙○○均係持遠期支票，透過辛○○將支票交付予被告壬○○，委託被告壬○○票貼借款，
      而壬○○向金主票貼借得之款項，僅交付一半款項予乙○○，另一半自己使用，待支票到期時，被告壬○○、乙○○應各自將票面金額之一半匯入各支票帳戶，使支票得以
      兌現等事實，應予認定。
二、附表二、三所示之支票自被告乙○○取得起至告訴人癸○○
    收受期間，經手之人僅被告乙○○、辛○○及壬○○3 人，
    理由如下：
（一）附表二所示支票5 張均係綺榕貿易有限公司（下稱綺榕公
      司）之實際負責人葉金波在使用，此據證人葉金波、吳桾
      綺（即附表二編號2 、3 所示支票之發票人）、葉家榕（
      即葉金波之子，吳桾綺男友）、楊家誠（即綺榕公司之名
      義負責人）證述明確（見偵一卷第85頁；見97年度偵字第
      286 號卷，下稱偵三卷，第123 ～124 頁；偵一卷第30頁
      ），又葉金波將附表二所示5 張支票交付被告乙○○，委
      託被告乙○○票貼借款乙節，亦據被告乙○○坦承及證人
      葉金波證述屬實（見偵三卷第56～57頁、偵一卷第85頁）
      ，而被告乙○○收受附表二所示之5 張支票後，再透過辛○○轉交予壬○○，委託壬○○持向金主票貼借款，壬○○乃持向癸○○票貼借款等情，業據被告乙○○、壬○○
      供承明確，核與證人辛○○、癸○○證述相符，足以認定
      。
（二）另附表三所示之6 張支票，係被告乙○○自邱進興及真實
      姓名年籍不詳之魏姓男子等處取得後，再透過辛○○轉交
      予壬○○，委託壬○○持向金主票貼借款等情，業據被告
      乙○○供述在卷，亦為被告壬○○所是認（見本院審訴卷
      第22頁反面、本院訴字卷第38頁、第55頁；本院審訴卷第
      第23頁、本院訴字卷第249 頁），又壬○○復將附表三所
      示支票持向癸○○票貼借款，亦據被告壬○○供述及證人
      癸○○證述屬實。
（三）綜上，附表二、三所示之支票自被告乙○○取得起至告訴
      人癸○○收受期間，經手之人僅被告乙○○、辛○○及壬○○3 人，而「庚○○」、「郭靖育」、「許富明」等人
      則均未經手。
三、附表二編號1 、2 、4 及附表三所示支票背面「庚○○」、
    「郭靖育」、「許富明」之簽名，均係偽造，且為被告乙○○、辛○○及壬○○3 人其中之人所偽造，理由如下：
（一）被告乙○○收受附表二所示支票5 張及附表三所示6 張支
      票時，各支票之背書欄均係空白乙節，此據被告乙○○陳
      明在卷（見本院訴字卷第55頁），核與證人葉金波證述：
      「當初我開完票交給他（即被告乙○○），事後背書的事
      我就不瞭解了」等情相符（見97年度偵字第286 號卷第
      123 頁），又被告壬○○將附表二編號1 、2 、4 及附表
      三所示支票交付癸○○時，各支票即有如附表二編號1 、
      2 、4 及附表三所示「庚○○」、「郭靖育」、「許富明
      」之背書，亦據被告壬○○供述及證人癸○○證述明確（
      見本院訴字卷第253 頁反面）。
（二）又自被告乙○○取得上開支票起至癸○○收受時止，各支
      票之經手人僅有乙○○、辛○○及壬○○3 人，而「庚○○」、「郭靖育」、「許富明」等人均未經手，已如前述
      ，足認上開支票「庚○○」、「郭靖育」、「許富明」之
      背書，應係經手人即乙○○、辛○○及壬○○3 人其中之
      人所偽造。佐以證人庚○○證述：附表二編號1 所示支票
      之「庚○○」之背書，非伊所簽名等語（見偵一卷161 頁
      ）；證人丁○○證述：附表二編號2 及附表三編號1 所示
      背書欄「郭靖育」之身分證統一編號是伊的，但伊叫丁○○不是「郭靖育」，支票上「郭靖育」之背書也不是伊簽
      的等語（見本院訴字卷第257 頁），益徵附表二編號1、2
      、4 及附表三所示支票背面「庚○○」、「郭靖育」、「
      許富明」之簽名，確係被告乙○○、辛○○及壬○○3 人
      其中之人所偽造無誤。
四、附表二編號1 所示「庚○○」背書，係壬○○為製造支票追
    索效力之假象，俾得順利向癸○○票貼借款，然擔心自己偽
    造他人簽名，將遭癸○○識破，乃提供庚○○之姓名及身分
    證統一編號予辛○○，要求辛○○所偽造，理由如下：
（一）附表二編號1所示庚○○之背書係辛○○所偽造，此據證
      人辛○○自承在卷（見偵三卷第37頁），核與被告壬○○
      於96年4月20日偵訊時供稱：附表二編號1背書人庚○○名
      字是辛○○簽的等語相符（見偵一卷31頁），應堪認定。
（二）又證人辛○○於偵訊時具結證述：「【問：（提示附表二
      編號1 所示之支票影本）何人簽庚○○姓名？】是我簽的
      ，庚○○我並不認識，是因為壬○○信用不好，壬○○為
      了順利換得該票的錢，說庚○○的信用較好，叫我在上面
      簽庚○○的名字」、「（問：簽的時候是否徵得庚○○同
      意？）沒有。壬○○說庚○○是他的好朋友，我就簽了」
      、「（問：壬○○為何不自己簽？）因為癸○○看得出來
      壬○○的筆跡。」、「（問：庚○○身分證字號何人提供
      ？）是壬○○提供的。」、「（問：壬○○叫你簽，為何
      你要簽？）是壬○○拜託我，他說他有急用錢，且庚○○
      的信用較好，用他的名字去借錢，錢較快出來」等語（見
      偵三卷37頁、37頁反面），又庚○○係被告壬○○朋友的
      姊夫，此據壬○○供承明確（見偵一卷第31頁），並曾持
      6 、7 張支票，背書後交付被告壬○○，請被告壬○○調
      錢，亦據庚○○陳述在卷（見偵一卷第161 頁），足見辛○○上稱庚○○為壬○○朋友、庚○○信用良好、庚○○
      之身分證號碼係壬○○提供等各節，均與事實相符。再者
      ，辛○○上稱壬○○為順利票貼借款，要求辛○○偽造庚○○背書之情節，亦與證人即被告乙○○於97年11月13
      日偵訊時以被告身份供稱：「我記得壬○○來收票時，有
      叫我和辛○○簽他人名字背書，說支票不能都是他背書」
      等情相符（見97年度偵字第17209 號卷第10頁）。況辛○○上開陳述雖不利被告壬○○，但其亦自承有偽造庚○○
      背書之行為，顯非為圖卸己身刑責，而設詞嫁禍被告壬○○，故其上開證述，足予採信，是以附表二編號1 所示「
      庚○○」背書，係壬○○為製造支票追索效力之假象，俾
      使金主貸予款項，卻擔心自己偽簽他人署名，將遭癸○○
      識破，乃提供庚○○之姓名及身分證統一編號予辛○○，
      要求辛○○所偽造，應已明確。
五、附表二編號2 、4 及附表三所示之「郭靖育」、「許富明」
    背書，均係乙○○為順利票貼借款所偽造，理由如下：
（一）附表二編號2 、4 及附表三所示之「郭靖育」、「許富明
      」背書，係乙○○、辛○○及壬○○3 人其中之人所偽造
      ，已如前述，然乙○○、辛○○及壬○○均否認偽造上開
      背書。經查，被告壬○○於96年4 月20日偵訊時稱：許富
      明、金冠勳是由一個叫乙○○簽名的等語（見偵一卷第31
      頁）；於96年5 月21日偵訊時稱：綺榕公司開的票（即附
      表二所示支票）都是由乙○○背書，他在綺榕公司開的票
      上曾經簽過許富明、郭靖育、金冠勳，背書時乙○○與辛○○均在場等語（見偵一卷第92頁），又許富明係被告乙○○之合夥人，而壬○○、辛○○則均不認識許富明乙節
      ，業據被告乙○○於97年11月13日偵訊時供稱：許富明是
      伊公司的合夥人，伊確定許富明不認識壬○○，也不認識
      辛○○等語（見偵五卷第10頁）；被告壬○○於96年4 月
      20日偵訊時供稱：伊不認識許富明等語（見偵一卷第31
      頁）；證人辛○○於偵訊時證述：伊不認識許富明等語（
      見偵三卷第38頁），應可認定，顯見乙○○、辛○○及壬○○3 人中，僅被告乙○○認識許富明，而辛○○及壬○○均不認識許富明，遑論知悉許富明之姓名及身份證統一
      編號？足認附表附表二編號4 及附表三編號2 至編號6 所
      示「許富明」之背書，係被告乙○○所偽造至明，此亦足
      以佐證被告壬○○前揭供述「許富明」、「郭靖育」背書
      均係乙○○偽造之情節，與事實相符，應可憑信。佐以附
      表二、三所示支票票貼所得款項，被告壬○○、乙○○均
      可動用一半借款金額（見乙壹一之說明），而為借款順利
      ，衡情被告壬○○、乙○○均應會在支票背書以增加支票
      追索之效力，然附表二2 、4 及附表三所示支票僅見被告
      壬○○之背書，卻均未見乙○○或其別名金冠勳（詳下述
      ）之背書，當可推知乙○○係以他人名義背書。綜上各節
      ，足徵附表二編號2 、4 及附表三所示之「郭靖育」、「
      許富明」背書，確係被告乙○○為順利貸得款項所偽造無
      訛，被告乙○○辯稱未偽造「郭靖育」、「許富明」云云
      ，顯係飾卸之詞，無一足採。又被告壬○○於本院審理時
      改稱：不知道附表二、三所示支票上的背書是何人所為，
      沒有看到乙○○在附表二、三所示支票簽「郭靖育」、「
      許富明」、「金冠勳」的背書等語（見本院訴字卷第250
      頁反面），則係臨訟與被告乙○○串供之詞，要無可採。
（二）又依被告壬○○上揭供稱：許富明、金冠勳二人的名字是
      乙○○簽的，辛○○跟伊調現時，乙○○也在場等語（見
      偵一卷第31頁）；於96年5 月21日偵訊時稱：綺榕公司開
      的票都是由乙○○背書，他在綺榕公司開的票上曾經簽過
      許富明、郭靖育、金冠勳，背書時乙○○與辛○○均在場
      等語（見偵一卷第92頁），足認被告壬○○於收受附表二
      編號2 、4 及附表三支票時，均已明知各該支票「許富明
      」、「郭靖育」之背書係乙○○所偽造，竟為順利貸得款
      項，猶持向癸○○借款，其與被告乙○○2 人有行使偽造
      私文書及詐欺取財之犯意聯絡及行為分擔，灼然至明。
貳、附表四所示支票之經手情形，且附表四所示支票「偽造背書
    」欄所示背書之偽造人
一、被告壬○○於偵訊時供稱：附表二編號1 及附表四所示支票
    上「庚○○」之背書，係辛○○拿該些支票向伊調錢時，就
    已經有上開「庚○○」之背書，當時伊就知道庚○○的簽名
    係假的等語（見偵三卷第237 頁），參以附表二編號1 所示
    支票背面「庚○○」之簽名，係辛○○所偽造乙情，已如前
    述，又附表二編號1 所示支票「庚○○」之簽名與附表四所
    示3 張支票「庚○○」之簽名，依肉眼可辨不論勾勒、字形
    、筆劃、筆勢等特徵，均極為相似，顯係出於同一人之手，
    此有各該支票影本在卷供核（見偵一卷第7 頁；偵一卷第63
    、70、73頁），足認被告壬○○前揭供述，與事實相符，應
    可憑信。故附表四所示支票「庚○○」之背書，均係辛○○
    所偽造，且為被告壬○○於收受時即已知悉。
二、被告壬○○收受如附表四所示支票時，既已明知其上「庚○○」之背書係辛○○所偽造，竟仍持向癸○○票貼借款，其
    與辛○○有共同基於行使偽造私文書及詐欺取財之犯意聯絡
    ，至為灼然。
參、被告壬○○交付附表二編號1 、2 、4 、附表三及附表四所
    示支票予癸○○之時間，各為票載發票日前90日，理由如下
    ：
一、證人癸○○於96年10月31日偵訊時以告訴人身份指稱：「約
    票載發票日2 、3 個月前我收到壬○○以外之人為發票人的
    票，壬○○錢都換走」（見偵一卷第157 頁）；於97年10月
    3 日偵訊時稱：「壬○○與我票貼換現期間為5 、6 個月，
    該段期間他陸續拿遠期支票來跟我換，票期均為3 、4 個月
    ，等我換出多次現金，該3 、4 個月的票期到了，開始有跳
    票情形……」（見偵三卷第185 頁）；於99年4 月7 日本院
    審理時具結證述：「附表二的這5 張支票，壬○○不是同一
    個時間交給我，壬○○拿來的票的票期大約都是在90天左右
    。」、「附表三這六張支票，壬○○都不是在同一時間交給
    我，也都在票期前的90天左右交給我的」、「附表三這3 張
    支票，一般都是在票期前的90天左右給我」等語大致相符（
    見本院訴字卷第255 頁、第255 頁反面），又被告壬○○於
    96年9 月27日偵訊時亦稱：吳桾綺、許靜文、楊家誠的票是
    辛○○拿給伊的，伊知道吳桾綺、楊家誠的票是金冠勳拿給
    辛○○的，吳桾綺的票是辛○○於8 月底9 月初轉交拿伊，
    楊家誠的票是辛○○9 月中給伊的。這些票都是3 個月或3
    個半月的長期票等語（偵一卷第143 頁）；證人即被告乙○○於99年3 月3 日本院審理時證述：附表二及附表三所示支
    票，均不是同一天交付，因為票期的時間不一樣就表示交付
    的時間不一樣，交付的時間是發票日期的2 至3 個月前等語
    （見本院訴字卷第211 頁、第213 頁），顯見被告壬○○交
    付附表二編號1 、2 、4 、附表三及附表四所示支票予癸○○之時間均不同。
二、雖告訴人癸○○對於壬○○交付支票之時間前後指稱略有不
    一，先稱為票載發票日2 、3 個月前，再稱票載發票日3 、
    4 個月前，後稱發票日90日前，而被告壬○○則稱係票載發
    票日前3 個月或3 個半月等語。然本院斟酌癸○○於96年10
    月31日偵訊之陳述，距離案發時間最近、記憶最清晰，且所
    稱「票載發票日2 、3 個月前」等語，核與證人即被告乙○○證述：「交付的時間是發票日期的2 至3 個月前」等語一
    致（見本院訴字卷第211 頁、第213 頁），自應以癸○○於
    96年10月31日偵訊時所陳「為票載發票日2 、3 個月前」之
    情節，較為可採。再依最有利被告之計算（若以2 個月計算
    ，被告壬○○詐欺所得較高，對其較不利；若以3 個月計算
    ，其詐欺所得較低，對其較有利），自應認被告壬○○係於
    各支票票載發票日前3 個月，交付各支票予癸○○，向癸○○票貼借款。
肆、癸○○分別收受如附表二編號1 、2 、4 及附表三、四所示
    支票後不久，誤信各支票之背書為真正，而交付如附表編號
    1 、2 、4 及附表三、四「取得金額」欄所示之款項予壬○○，理由如下：
一、附表一、二、三、四所示支票均係壬○○持向癸○○票貼借
    款，且各支票到期後持票人提示各該支票，分別因掛失止付
    、存款不足或為拒絕往來戶均遭退票等情，業據證人癸○○
    證述屬實，亦為被告壬○○所不爭執，復有各該支票影本及
    退票理由單在卷可證，且被告壬○○均係持3 個月之遠期支
    票向癸○○票貼借款，已如前述。又被告壬○○向癸○○票
    貼借款之利息，據證人癸○○於98年6 月27日偵訊時稱：「
    （問：利息如何算？本金如何支付？）我都是每萬元算月息
    百分之四，利息我先收取後在給本金」等語（見偵一卷第
    124 頁）；於本院審理時證稱：借款給壬○○的利息，有月
    息3 分，也有月息4 分，在最後某一段時間，是月息4 分，
    附表二編號2 、編號4 、附表三編號3 、編號6 、附表四編
    號2 、編號3 所示支票借款都是月息4 分等語（見本院訴字
    卷第255 頁），核與被告乙○○於97年4 月16日偵訊時供稱
    ：票面金額由金主扣除三分或四分的手續費後，由票貼者取
    得現金等語（見偵三卷第56頁）大致相符，足見壬○○向癸○○票貼借款時，癸○○會預扣依票面金額月息3 分或4 分
    計算之利息後，才將本金交付予壬○○，且附表二編號2 、
    4 ；附表三編號3 、6 ；附表四編號2 、3 所示支票之借款
    利息，均係月息4 分。再參酌附表一至四所示支票之借款日
    期相近，應認各支票之借款利息相同，均為月息4 分。從而
    ，被告壬○○持附表一至四所示支票向癸○○借款，經預扣
    利息後，實際可取得之金額各如附表一至四「取得金額」欄
    所示。
二、雖被告壬○○否認癸○○有交付如附表一至四「取得金額」
    欄所示之款項云云。然查，證人即告訴人癸○○96年10月31
    日指稱：「壬○○拿票向我調錢，我都有拿錢給他，除二次
    我錢給壬○○，壬○○說原來的票有問題，再拿其他的票來
    換走。」（見偵一卷第第156 頁）；於97年10月3 日偵訊時
    指稱：「壬○○與我票貼換現期間為5 、6 個月，該段期間
    他陸續拿遠期支票來跟我換，票期均為3 、4 個月，等我換
    出多次現金，該三、四個月的票期到了，開始有跳票情形，
    他還有拿支票向我換回該些跳票的支票，但也僅有二、三次
    ，金額不記得了，後來票期陸續到了，就大量跳票，壬○○
    就避不見面…」等語（見偵三卷第185 頁），又證人即被告
    乙○○於本院審理時證稱：「起訴書所載的支票（即附表二
    、三所示）票貼借款部分，有部分有拿到，有部分沒有拿到
    」、「我確定只有附表二編號3 、5 的這兩張支票沒有拿到
    票貼的借款，其餘的支票有無拿到借款我不清楚」等語（見
    本院訴字卷第210 頁反面）；證人辛○○於偵訊時稱：「這
    些支票壬○○應該是有拿錢給金冠勳（即乙○○之別名），
    因為金冠勳與壬○○常在我店內算錢」、「那陣子他們密集
    在我店裡談換票的事，我有看到他們拿票、拿錢」等語（見
    偵一卷第132 頁、第151 頁），顯見就附表二、三所示支票
    （乙○○委託壬○○借款之部分）而言，乙○○有收到部分
    借款，僅附表二編號3 、5 所示支票確定未收到借款，故被
    告壬○○辯稱癸○○均未交付借款，與事實不符，委無可採
    。況若癸○○均未交付借款給壬○○，壬○○斷無仍持續交
    付支票向癸○○票貼借款之可能，益徵被告壬○○上揭所辯
    ，顯難採信。又被告壬○○於96年9 月27日偵訊時供稱：「
    95年3 月前都是我個人與癸○○換票調現，從3 月後到7 月
    ，辛○○就透過我（我在票上背書方式）向癸○○換票調錢
    ，票都有兌現，直到95年7 月開始，辛○○透過我拿給我向
    癸○○調錢的票開始跳票，直到9 月底錢補不回來。辛○○
    的票有一部份是金冠勳給他的，我們三人（壬○○、辛○○
    、乙○○）總共欠癸○○跳票金額，約二百餘萬元，…。」
    等語（見偵一卷第142 頁），若癸○○均未交付跳票部分支
    票（即附表一至四所示支票）之借款，被告壬○○豈會坦承
    跳票的部分，欠癸○○約二百餘萬元等事實，足見癸○○上
    揭指述，應可採信。且附表一至四所示支票之票面金額，扣
    除乙○○稱確定未取得借款之附表二編號3 、5 所示支票之
    票面金額，共計為2,257,150 元，此數字與被告壬○○上揭
    坦承總共欠癸○○約二百餘萬元大致吻合，益徵癸○○上揭
    稱「附表一至四所示支票，除2 、3 次是壬○○拿來換票以
    外，其餘均有拿錢給壬○○」之情節，與事實相符，堪可信
    實。另核癸○○稱：「除2 、3 次我錢給壬○○，壬○○說
    原來的票有問題，再拿其他的票來換走」等語與被告乙○○
    稱：「我確定只有附表二編號3 、5 的這兩張支票沒有拿到
    票貼的借款」等語，自應認附表一至四所示支票，癸○○僅
    附表二編號3 、5 所示支票未交付借款予壬○○，其餘支票
    均有交付借款予壬○○，且各交付如附表「取得金額」欄所
    示之金額，即可認定。
三、又證人癸○○於本院審理時證述：「如果知道附表二至四的
    支票上的背書有些人是偽造的，我當然不會借款給壬○○」
    等語（見本院訴字卷第255 頁反面），可知癸○○係誤信各
    支票之背書均係真正，始交付如附表二編號1 、2 、4 及附
    表三、四「取得金額」欄所示之金額，壬○○行使偽造背書
    之支票，與癸○○交付上開借款之間，有相當因果關係至明
    。
伍、綜上所述，本件事證明確，被告乙○○、壬○○共犯事實欄
    一（二）及事實欄二所示之行使偽造私文書、詐欺取財犯行
    ；被告壬○○與辛○○共犯事實欄一（一）及事實欄三所示
    之行使偽造私文書、詐欺取財犯行，洵堪認定。
陸、論罪科刑部分：
一、核被告壬○○、乙○○所為，均係犯刑法第216條、第210條
    之行使偽造私文書罪、同法第339條第1項之詐欺取財罪。被
    告壬○○與同案被告辛○○，就事實欄一（一）及事實欄三
    所示之犯行；被告壬○○與被告乙○○，就事實欄一（二）
    及事實欄二所示之犯行，各有犯意聯絡及行為分擔，均應論
    以共同正犯。其等偽造署押，為偽造私文書之階段行為，又
    偽造私文書後持以行使，偽造之低度行為復為行使之高度行
    為所吸收，均不另論罪。被告壬○○、乙○○行使附表二編
    號2 、4 及附表三所示偽造背書之支票，向癸○○詐得如附
    表二編號2 、4 及附表三所示之「取得金額」；被告壬○○
    行使附表二編號1 、附表四所示偽造背書之支票，向癸○○
    詐得附表二編號1 、附表四所示之「取得金額」，各係一行
    為而觸犯行使偽造私文書及詐欺取財等2 罪名，均為想像競
    合犯，各應依刑法第55條之規定，從一重之行使偽造私文書
    罪處斷。又檢察官雖僅就如事實欄一（一）之被告壬○○行
    使附表二編號1 所示偽造「庚○○」背書所犯之偽造私文書
    及詐欺取財部分、事實欄一（二）之被告乙○○偽造附表二
    編號2 、4 所示「許富明」、「郭靖育」背書後持向壬○○
    行使之偽造私文書及行使偽造私文書部分、事實欄三之被告
    乙○○偽造附表三所示「許富明」、「郭靖育」背書之偽造
    私文書行為，及將附表三編號2 所示支票持向壬○○行使之
    行使偽造私文書部分提起公訴，而漏未起訴事實欄一（一）
    之被告壬○○與辛○○共同偽造附表二編號1 所示「庚○○
    」背書部分、事實欄一（二）之被告乙○○持附表二編號2
    、4 支票為詐欺取財部分及事實欄三之被告乙○○行使偽造
    附表三編號1 、3 至6 所示偽造背書之支票及持附表三所示
    支票為詐欺取財部分，惟上開部分分別與前開經檢察官起訴
    部分有吸收關係或想像競合犯之一罪關係，為起訴效力所及
    ，本院自應加以審理。被告乙○○先後8 次行使偽造私文書
    犯行、被告壬○○先後12次行使偽造私文書犯行，犯罪時間
    各相距數日，非密切接近之時地所為，顯然犯意各別，行為
    互殊，應予分論併罰，公訴意旨認應論以接續犯，僅論以一
    罪，容有未恰。爰審酌被告2 人於犯罪後均未坦承犯行，且
    未與告訴人達成和解，犯後態度不佳，並考量被告之犯罪動
    機、手段、行為次數及對告訴人癸○○所生危害等一切情狀
    ，分別量處如主文所示之刑，復斟酌被告之職業、教育程度
    、家庭經濟狀況及犯罪之情狀等情，認其等易科罰金之折算
    標準，均應以2,000 元折算1 日為適當。又本件被告乙○○
    8 次犯行、壬○○12次犯行之犯罪時間均在96年4 月24日之
    前，且無中華民國九十六年罪犯減刑條例第3 條第1 項各款
    所列舉不予減刑之情形，已合於同條例所定之減刑要件，爰
    均依同條例第2 條第1 項第3 款之規定，各減其宣告刑2 分
    之1 ，併俱定其應執行刑及諭知如主文所示之易科罰金折算
    標準，以資懲戒。
二、末如附表二編號1、2、4及附表三、四「偽造背書」欄所示
    之署押，均屬偽造之署押，應依刑法第219 條之規定，在被
    告2人相關罪名項下，宣告沒收。
丙、不另為無罪諭知
壹、被告乙○○及壬○○就如附表二編號3、5所示支票上「金冠
    勳」之背書，所涉之行使偽造私文書及詐欺取財罪部分
一、公訴意旨以：被告乙○○於95年10月至11月之間，在附表二
    編號3、5所示支票背面偽簽「金冠勳」之署名，而偽造「金
    冠勳」之背書後，交付被告壬○○委請其代為票貼借款，被
    告壬○○收受附表二編號3、5所示支票後，明知支票上「金
    冠勳」之背書係偽造，仍持向癸○○票貼借款而行使之，使
    癸○○不疑有他，預扣月息3分至4分之借款利息後，如數出
    借款項予壬○○，因認此部分被告乙○○另涉刑法第216 條
    、第210條之行使偽造私文書罪嫌；被告壬○○另涉刑法第
    216條、第210條之行使偽造私文書罪及同法第339條第1項之
    詐欺取財罪嫌云云。
二、惟按署名，僅以證明其主體之同一性為已足，並不以簽署戶
    籍登記之姓名為必要，即用化名、代名、筆名或僅簽名字均
    無不可，因之行為人如以其偏名為法律行為，苟其偏名，係
    行之多年，且為多數人所知，則該偏名已足以證明其主體之
    同一性，該行為人即無偽造他人名義之犯意，最高法院90年
    度臺上字第3436號判決意旨可資參照。經查，被告乙○○辯
    稱：金冠勳係其別名等語，核與證人辛○○證述：「乙○○
    好像就是金冠勳」等語相符（見偵一卷第132 頁），堪予採
    信。再佐以附表二所示支票係葉金波交付予被告乙○○，而
    葉金波亦稱：附表二所示支票上背書的人伊只認識金冠勳，
    當初伊票開好係交給他等語（見偵三卷第123 頁），顯見附
    表二支票之經手人葉金波及辛○○，均知悉「金冠勳」與「
    乙○○」係同一人，揆諸上揭說明，被告乙○○在附表二編
    號3 、5 所示支票背面簽其別名「金冠勳」，並無偽造他人
    名義之犯意，自難認係偽造署押或偽造私文書之行為。又附
    表二編號3 、5 所示支票上「金冠勳」之背書，既非偽造，
    則被告壬○○持向癸○○借款，亦難以行使偽造私文書或詐
    欺取財罪相繩，本均應為無罪之諭知，惟公訴意旨認此部分
    與前開有罪部分有接續犯之單純一罪關係，爰不另為無罪之
    諭知，附此說明。
貳、被告壬○○對乙○○背信部分
一、公訴意旨以：（一）乙○○受葉金波之託票貼借款，遂於95
    年10月至11月之間，交付壬○○如附表二所示之支票5 張，
    委請其代為票貼借款，而被告壬○○收受附表二所示之支票
    5 張後，接續於95年9 月12日持附表二編號1 所示之支票、
    於95年10月30日持附表二編號2 所示之支票、於95年11月1
    日持附表二編號3 所示之支票、於95年10月26日持附表二編
    號4 所示之支票、於95年10月30日持附表二編號5 所示之支
    票，向癸○○票貼借款，而癸○○收下該些支票後，預扣月
    息3 分至4 分之借款利息後，即如數出借款項予壬○○，然
    壬○○竟意圖為自己不法之利益，未將該借得款項轉交乙○○，反擅自挪作己用。（二）乙○○承持附表三編號2 所示
    之支票委請壬○○代為票貼借款，壬○○收受附表三編號2
    所示支票後，於95年10月至11日之間，持向癸○○票貼借款
    ，而癸○○收下該些支票後，預扣月息3 分至4 分之借款利
    息後，即如數出借款項予壬○○，然壬○○意圖為自己不法
    之利益，未將附表三編號2 之支票所借得之款項轉交乙○○
    ，反擅自挪作己用，因認被告壬○○上開（一）、（二）所
    為對乙○○涉犯背信罪嫌云云。
二、按犯罪事實應依證據認定之，無證據不得認定犯罪事實；不
    能證明被告犯罪者，應諭知無罪之判決，刑事訴訟法第154
    條第2 項、第301 條第1 項分別定有明文。又事實之認定，
    應憑證據，如未能發現相當證據，或證據不足以證明，自不
    能以推測或擬制之方法，為裁判基礎；且認定犯罪事實所憑
    之證據，雖不以直接證據為限，間接證據亦包括在內，然而
    無論直接證據或間接證據，其為訴訟上之證明，須於通常一
    般之人均不致有所懷疑，而得確信其為真實之程度者，始得
    據為有罪之認定，倘其證明尚未達到此一程度，而有合理之
    懷疑存在而無從使事實審法院得有罪之確信時，即應由法院
    為被告無罪之判決（最高法院40年台上字第86號判例、76年
    台上字第4986號判例可資參照）。經查，被告壬○○持乙○○所交付之附表二、三所示支票向癸○○票貼借款，除附表
    二編號3 、5 所示2 張支票未貸得款項外，其餘支票均有貸
    得款項，固認定如前（詳見乙、肆、二之說明），然證人即
    被告乙○○於本院審理時證稱：「起訴書所載的支票（即附
    表二、三所示）票貼借款部分，有部分有拿到，有部分沒有
    拿到」、「我確定只有附表二編號3 、5 的這兩張支票沒有
    拿到票貼的借款，其餘的支票有無拿到借款我不清楚」等語
    （見本院訴字卷第210 頁反面），足見乙○○就附表二、三
    所示支票，並非均未取得借款，且乙○○僅確定附表二編號
    3 、5 所示支票未取得借款。佐以證人辛○○於偵訊時證稱
    ：「這些支票（即附表二、三所示支票）壬○○應該是有拿
    錢給金冠勳（即乙○○之別名），因為金冠勳與壬○○常在
    我店內算錢」、「那陣子他們密集在我店裡談換票的事，我
    有看到他們拿票、拿錢」等語（見偵一卷第132 頁、第151
    頁），則被告壬○○是否未將附表二編號1 、2 、4 及附表
    三編號2 所示支票所借得之款項，交付乙○○，即有可疑。
    又乙○○稱確定未取得借款之附表二編號3 、5 所示支票，
    癸○○並未貼出票款予被告壬○○，已如前述（詳見乙、肆
    、二之說明），故就此2 張支票而言，被告壬○○自無挪用
    借款之情事。另就被告壬○○取得借款之如附表二編號1 、
    2 、4 及附表三編號2 所示支票，則無其他積極證據證明被
    告壬○○未將借得款項交付乙○○，是均難以背信罪相繩，
    本應為無罪之諭知，惟公訴意旨認上開（一）、（二）部分
    分別與前開事實欄一、二所示之有罪部分有想像競合犯之裁
    判上一罪關係（見本院訴字卷第224 頁），爰不另為無罪之
    諭知，附此敘明。
丁、無罪部分
壹、被告壬○○被訴對丙○○、呂武珍詐欺取財部分
一、公訴意旨略以：被告壬○○意圖為自己不法之所有，於95年
    11月間某日，知悉丙○○急需現金週轉，竟透過不知情之甲○○向其佯稱：金主欲求雙重保重，票貼借款需先抵押房地
    ，在該抵押債權之額度內，均可自由票貼周轉現金云云，再
    親向不知情呂武珍誆稱，丙○○欲抵押房地借款云云，致丙○○與呂武珍均信以為真，丙○○遂於95年11月間交出其所
    有門牌為高雄市新興區○○○路120之1號（即高雄市○○段
    ○○段第1101號建物、坐落於高雄市○○段○○段1213號及
    1213-1號建地）之房地所有權狀及相關證件，於95年11月15
    日上開房地為呂武珍設定抵押權登記完畢後，呂武珍旋交付
    58萬元給壬○○作為出借之款項，壬○○因此詐得現金58萬
    元得逞，因認被告壬○○對丙○○、呂武珍，均涉犯刑法第
    339條第1項之詐欺罪嫌。
二、按犯罪事實應依證據認定之，無證據不得認定犯罪事實；不
    能證明被告犯罪者，應諭知無罪之判決，刑事訴訟法第154
    條第2 項、第301 條第1 項分別定有明文。又事實之認定，
    應憑證據，如未能發現相當證據，或證據不足以證明，自不
    能以推測或擬制之方法，為裁判基礎；且認定犯罪事實所憑
    之證據，雖不以直接證據為限，間接證據亦包括在內，然而
    無論直接證據或間接證據，其為訴訟上之證明，須於通常一
    般之人均不致有所懷疑，而得確信其為真實之程度者，始得
    據為有罪之認定，倘其證明尚未達到此一程度，而有合理之
    懷疑存在而無從使事實審法院得有罪之確信時，即應由法院
    為被告無罪之判決（最高法院40年台上字第86號判例、76年
    台上字第4986號判例可資參照）。次按刑法第339條第1項詐
    欺罪之成立，以意圖為自己或第三人不法所有，以詐術使人
    將本人或第三人之物交付為要件。所謂以詐術使人交付，必
    須被詐欺人因其詐術而陷於錯誤，若其所用方法，不能認為
    詐術，亦不致使人陷於錯誤，即不構成該罪（最高法院46年
    台上字第260號判例可資參照）。
三、公訴人認被告壬○○涉有上開詐欺罪嫌，無非係以：告訴人
    丙○○之指訴，並有證人呂武珍、甲○○、辛○○之證述，
    及高雄市○○區○○段二小段1213地號、1101建號之登記謄
    本、該房地於95年間設定抵押權與於96間塗銷抵押權之土地
    登記申請影本及切結書各1份，為其主要論據。訊據被告壬○○堅決否認有何上開詐欺取財犯行，辯稱：伊確實有將丙○○上開房地設定抵押權給呂武珍，向呂武珍貸得58萬元，
    且委託辛○○將58萬元轉交予丙○○，但卻被辛○○擅自挪
    用等語。
四、經查：
（一）丙○○於95年11月間透過甲○○找到壬○○幫忙借款50萬
      元，壬○○表示要提供房子設定抵押做擔保，丙○○乃將
      上開房地之所有權狀及相關證件交付予壬○○等事實，固
      據告訴人丙○○指述與證人甲○○證述相符（見偵一卷第
      137 頁；97年度偵字第284 號卷，下稱偵四卷，第53頁；
      本院訴字卷第76頁），而堪認定。然被告壬○○取得上開
      房地之所有權狀及相關證件後，確實有將上開房地設定最
      高限額抵押權100 萬元予呂武珍，向呂武珍貸得58萬元等
      事實，亦據證人呂武珍證述明確（見偵四卷第61～62頁）
      ，復有上開房地之土地登記申請書在卷可佐（見偵四卷第
      5 ～9 頁）。準此，被告壬○○向丙○○稱借款要先抵押
      房地等語，尚無不實，難認係施詐術之行為。
（二）又證人呂武珍於偵訊時證述：「丙○○的新興區○○段○○段1213、1213-1地號土地、同段2 小段1101建號建物，
      曾經設定給我。因為一開始壬○○跟我說有人要拿土地抵
      押向我要借100 萬元，但是我沒有那麼多錢，我跟他說只
      能借出58萬元，於是96年9 月3 日壬○○交給我上開丙○○的房、地資料，於當日送件設定抵押，完成抵押設定後
      ，我交給壬○○58萬元現金」、「壬○○向我借錢時，沒
      有說是何人要借，他只說是房屋所有權人要週轉」等語（
      見偵四卷第61～62頁），是以被告壬○○向呂武珍借款時
      ，係向呂武珍表示房屋之所有權人要週轉等語，又房屋之
      所有權人丙○○，亦確實委託壬○○借款，已如上述，從
      而，被告壬○○向呂武珍稱係房屋所有權人要設定抵押權
      借錢週轉之情節，即無任何虛偽或不實，亦與施用詐術之
      行為有別。
五、綜上所述，依據公訴人所提上開證據，難認被告壬○○施用
    何等詐術，其所為尚與詐欺取財罪之構成要件有間，自難論
    以詐欺罪責。此外，本院復查無其他積極證據足認被告壬○○此部分所為有何詐欺取財之犯行，揆諸前揭法條及判例意
    旨，應為無罪之諭知，以昭審慎。
六、至於被告壬○○向呂武珍貸得58萬元，未將58萬元交付丙○○，而擅自挪用等情，固有被告壬○○簽立之切結書影本在
    卷可證（見偵一卷第16頁），是否涉犯背信罪嫌，應由檢察
    官另行偵辦，又背信與本案起訴詐欺取財部分基本事實不同
    ，尚難變更起訴法條予以審理，併此敘明。
貳、被告壬○○被訴對許靜文背信部分
一、公訴意旨略以：丙○○交出其所有門牌為高雄市新興區○○○路120之1號（即高雄市○○段○○段第1101號建物、坐落
    於高雄市○○段○○段1213號及1213-1號建地）之房地所有
    權狀及相關證件予被告壬○○後不久，旋又於95年11月間某
    日，開立如附表一所示之支票3張，請不知情之甲○○轉交
    被告壬○○代為票貼借款，被告壬○○取得該些支票後，詎
    意圖為自己不法之利益，陸續於95年11月13日持附表一編號
    1 、2所示之支票2張、於95年11月14日持附表一編號3所示
    之支票1張，向癸○○貼票借款，嗣癸○○取得該支票3張，
    預扣月息3分至4分之借款利息後，即如數出借款項給被告趙
    建良，詎被告壬○○未將款項轉交丙○○，反擅自挪作己用
    ，嗣丙○○久候借款未至，發覺有異，始查悉上情。因認被
    告壬○○對丙○○涉犯背信罪嫌。
二、按犯罪事實應依證據認定之，無證據不得認定犯罪事實；不
    能證明被告犯罪者，應諭知無罪之判決，刑事訴訟法第154
    條第2 項、第301 條第1 項分別定有明文。又事實之認定，
    應憑證據，如未能發現相當證據，或證據不足以證明，自不
    能以推測或擬制之方法，為裁判基礎；且認定犯罪事實所憑
    之證據，雖不以直接證據為限，間接證據亦包括在內，然而
    無論直接證據或間接證據，其為訴訟上之證明，須於通常一
    般之人均不致有所懷疑，而得確信其為真實之程度者，始得
    據為有罪之認定，倘其證明尚未達到此一程度，而有合理之
    懷疑存在而無從使事實審法院得有罪之確信時，即應由法院
    為被告無罪之判決（最高法院40年台上字第86號判例、76年
    台上字第4986號判例可資參照）。次按刑法第342條之背信
    罪，係指為他人處理事務之受任人，意圖為自己或第三人不
    法之利益，或損害本人之利益，而違背其任務之行為而言，
    是以背信罪，以行為人有為他人處理事務為構成要件之一；
    倘其不具為他人處理事務之身分關係，即難以背信罪相繩。
三、公訴人認被告壬○○涉有上開被信罪嫌，無非係以：告訴人
    丙○○之指訴，並有證人呂武珍、甲○○、辛○○之證述，
    及附表一所示之支票影本，為其主要論據。訊據被告壬○○
    堅決否認有何上開背信犯行，辯稱：伊確實有拿附表一所示
    支票向癸○○借款，但癸○○收受支票後並未交付借款給伊
    等語。
四、經查：
（一）附表一所示之支票係丙○○開立交付予壬○○，委託壬○○調錢，壬○○則持向癸○○票貼借款，此據告訴人丙○○及癸○○證述明確（見偵一卷第32頁、偵一卷第28頁）
      ，復有附表一所示支票影本在卷可稽（見偵一卷第8 ～10
      頁），且癸○○確實有交付如附表一「取得金額」欄所示
      之金額予壬○○等情，固經認定如前（見乙、肆、二之說
      明）。
（二）惟丙○○開立如附表一所示支票予壬○○，係為連同其所
      有門牌為高雄市新興區○○○路120 之1 號（即高雄市○○段○ ○段第1101號建物、坐落於高雄市○○段○ ○段
      1213號及1213-1號建地）之房地設定抵押權予呂武珍，向
      抵押權人呂武珍借款，作為同一筆借款之擔保等事實，業
      據證人甲○○於偵訊時證述：「95年11或12月間有幫丙○○向壬○○調錢。壬○○說先以房子抵押一定額度，在該
      額度內可開票調借款項，以丙○○為例，先將房屋抵押
      100 萬元，在100 萬額度內，她可依自已需要開票調借該
      額度內的款項，這對金主來說相當於是雙重保障，我事先
      有將此情形告知丙○○，當時她要調借約50萬元，所以她
      有同意，將房子抵押後，又開3 張票給我。」（見偵四卷
      第53 頁 ）、於審理時證述：「這三張另外開的支票（即
      附表一所示支票3 張）是為了同一筆50萬元借款的擔保，
      不是另外要再借另一筆貸款。」等語（見本院訴字卷第77
      頁背面）；證人丙○○於偵訊時以被告身份稱：「一開始
      就是先抵押房子，但當時我不知道要抵押給何人，我只知
      道要抵押100 萬元，代書說隔天才能辦好抵押，所以隔天
      甲○○跟我說需要我開三張支票，我沒有想那麼多，我以
      為這是調錢的程式，我就開支票拿給甲○○。」、於本院
      審理時具結證稱：「在借款之初就約定要同時設定抵押權
      並開立三張支票，作為同一筆貸款的擔保」等情互核一致
      （見偵一卷第166 頁），即可認定，顯見丙○○開立附表
      一所示支票予壬○○並將其所有上開房地設定抵押權予呂
      武珍，均係作為向呂武珍借「同一筆」款項之擔保，而未
      委託壬○○單獨持附表一所示3 張支票借「另一筆」款項
      ，從而，公訴意旨謂：丙○○交出其所有門牌為高雄市新
      興區○○○路120 之1 號（即高雄市○○段○ ○段第1101
      號建物、坐落於高雄市○○段○ ○段1213號及1213-1號建
      地）之房地所有權狀及相關證件予被告壬○○後不久，旋
      又於95 年11 月間某日，開立如附表一所示之支票3 張，
      請不知情之甲○○轉交被告壬○○代為票貼借款云云，即
      有誤會。
（三）又證人丙○○於偵訊時稱：「當初我是找甲○○請他幫我
      調錢，甲○○就介紹壬○○，後來我是向壬○○借50 萬
      ，他說要提供房子設定抵押做為擔保，所以我就提供房子
      設定100 萬元給呂武珍，結果呂武珍在設定抵押『後』就
      將現金給壬○○，後來壬○○沒有將錢給我，還跟我說要
      我開三張支票做為擔保，所以我就開了MS0000000 、MS00
      00000 、AL0000000 0張支票交給壬○○」、「一開始就
      是先抵押房子，但當時我不知道要抵押給何人，我只知道
      要抵押100 萬元，代書說隔天才能辦好抵押，所以隔天甲○○跟我說需要我開三張支票，我沒有想那麼多，我以為
      這是調錢的程序，我就開支票拿給甲○○」、「票是隔幾
      天，房屋抵押辦好後，甲○○來我們家說要另開3 張票，
      我就開給他」（見偵一、偵三第28頁）等語，與證人甲○○於審理時證述：「在設定抵押權完成『後』，辛○○在
      電話中跟我說要再開3 張票金主才願意借錢，之後就把支
      票帶到市中路的檳榔攤交給辛○○，辛○○當場就把支票
      交給坐在車子裡面的壬○○」等語（見本院訴字卷第77頁
      ）相符，足徵被告壬○○係於上開房地之抵押權設定完成
      後的隔天，才透過辛○○、甲○○向丙○○表示「要再開
      3 張票金主才願意給錢」，丙○○始開立附表一所示3張
      支票予壬○○。然證人呂武珍於偵訊時證稱：「丙○○的
      新興區○○段○ ○段1213、1213-1地號土地、同段2 小段
      110 1 建號建物，曾經設定給我。因為一開始壬○○跟我
      說有人要拿土地抵押向我要借100 萬元，但是我沒有那麼
      多錢，我跟他說只能借出58萬元，於是96年9 月3 日壬○○交給我上開丙○○的房、地資料，於當日送件設定抵押
      ，完成抵押設定後，我交給壬○○58萬元現金……」等語
      （見偵四卷第61頁），足見呂武珍於上開房地抵押權設定
      完成當天，即已交付借款58萬元予壬○○，故壬○○於抵
      押權設定完成後的隔天，向丙○○稱：要再開3 張票金主
      才願意借款云云，顯係虛偽不實之詞，故丙○○係誤信壬○○上開不實之詞方開立附表一所示3 張支票，並非委託
      壬○○另外票貼借款而開立，應已明確。
五、綜上所述，依據公訴人所提上開證據，尚難認定丙○○開立
    附表一所示3 支票予被告壬○○，係為委託壬○○單獨持票
    借款，是被告壬○○上揭所為自與刑法背信罪之構成要件有
    別。此外，本院復查無其他積極證據足認被告壬○○有何上
    揭背信犯行，揆諸前揭法條及判例意旨，應為無罪之諭知，
    以昭審慎。
六、至於被告壬○○取得丙○○開立如附表一所示3 張支票，是
    否涉犯詐欺取財罪嫌，應由檢察官另行偵辦，又詐欺取財與
    本案起訴背信部分基本事實不同，尚難變更起訴法條予以審
    理，併此敘明。
據上論斷，應依刑事訴訟法第299 條第1 項前段、第301 條第1
項，刑法第28條、第216 條、第210 條、第339 條第1 項、第55
條、第41條第1 項、第219 條、第51條第5 款，刑法施行法第1
條之1 ，中華民國九十六年罪犯減刑條例第2 條第1 項第3 款、
第7 條、第10條，判決如主文。
本案經檢察官鄧藤墩到庭執行職務
中    華    民    國    99    年    6     月    30     日
                  刑事第七庭  審判長法  官  陳  箐
                                    法  官  簡佩珺
                                    法  官  洪培睿
以上正本證明與原本無異。
如不服本判決應於收受送達後10日內向本院提出上訴書狀，並應
敘述具體理由；如未敘述上訴理由者，應於上訴期間屆滿後20日
內向本院補提理由書（均須按他造當事人之人數附繕本）「切勿
逕送上級法院」。
中    華    民    國    99    年    6     月    30    日
                                    書記官  秦富潔
附表一：
 ┌──┬────┬────┬─────┬──────┬───┬───────────┐
 │編號│發票日期│票面金額│票據號碼  │付款人      │發票人│取得金額              │
 ├──┼────┼────┼─────┼──────┼───┼───────────┤
 │ 1. │96年1 月│13萬元  │AL0000000 │玉山商業銀行│丙○○│114,400 元            │
 │    │14日    │        │          │七賢分行    │      │計算式：130,000 －（  │
 │    │        │        │          │            │      │130,000 ×0.04÷30×90│
 │    │        │        │          │            │      │）＝114,400           │
 ├──┼────┼────┼─────┼──────┼───┼───────────┤
 │ 2. │96年1 月│18萬元  │MS0000000 │合作金庫銀行│丙○○│158,400 元            │
 │    │14日    │        │          │北屯分行    │      │計算式：180,000－（   │
 │    │        │        │          │            │      │180,000×0.04÷30×90 │
 │    │        │        │          │            │      │）＝158,400           │
 ├──┼────┼────┼─────┼──────┼───┼───────────┤
 │ 3. │95年12  │17萬元  │MS0000000 │合作金庫銀行│丙○○│149,600元             │
 │    │月14 日 │        │          │北屯分行    │      │計算式：170,000－（   │
 │    │        │        │          │            │      │170,000×0.04÷30×90 │
 │    │        │        │          │            │      │）＝149,600           │
 └──┴────┴────┴─────┴──────┴───┴───────────┘
附表二：
 ┌──┬──┬──┬─────┬───┬──┬─────┬──┬───────────┐
 │編號│發票│票面│票據號碼  │發票人│行使│取得金額  │偽造│所犯罪名及所處之刑    │
 │    │日期│金額│          │      │日期│          │背書│                      │
 ├──┼──┼──┼─────┼───┼──┼─────┼──┼───────────┤
 │ 1. │95年│19萬│AU0000000 │綺榕貿│95年│170,016 元│陳昭│壬○○共同犯行使偽造私│
 │    │11月│3200│          │易有限│8月 │。計算式：│男（│文書罪，處有期徒刑肆月│
 │    │30日│元（│          │公司、│30日│193,200 －│見偵│，如易科罰金，以新臺幣│
 │    │    │起訴│          │吳桾綺│（起│（193,200 │一卷│貳仟元折算壹日；減為有│
 │    │    │書誤│          │      │訴書│×0.04÷30│第7 │期徒刑貳月，如易科罰金│
 │    │    │載為│          │      │誤載│×90）＝  │頁）│，以新臺幣貳仟元折算壹│
 │    │    │13  │          │      │為95│170,016   │    │日。附表二編號1 所示支│
 │    │    │萬）│          │      │年9 │          │    │票背面「庚○○」之署名│
 │    │    │    │          │      │月12│          │    │，沒收。              │
 │    │    │    │          │      │日）│          │    │                      │
 ├──┼──┼──┼─────┼───┼──┼─────┼──┼───────────┤
 │ 2. │95年│11萬│AT0000000 │吳桾綺│95年│99,088元。│郭靖│乙○○共同犯行使偽造私│
 │    │12月│2600│          │      │9月 │計算式：  │育（│文書罪，處有期徒刑肆月│
 │    │12日│元  │          │      │12日│112,600 －│見偵│，如易科罰金，以新臺幣│
 │    │    │    │          │      │（起│（112,600 │一卷│貳仟元折算壹日；減為有│
 │    │    │    │          │      │訴書│×0.04÷30│第5 │期徒刑貳月，如易科罰金│
 │    │    │    │          │      │誤載│×90）＝  │頁）│，以新臺幣貳仟元折算壹│
 │    │    │    │          │      │為95│99,088    │    │日。附表二編號2 所示支│
 │    │    │    │          │      │年10│          │    │票背面「郭靖育」之署名│
 │    │    │    │          │      │月30│          │    │，沒收。              │
 │    │    │    │          │      │日）│          │    │                      │
 │    │    │    │          │      │    │          │    │壬○○共同犯行使偽造私│
 │    │    │    │          │      │    │          │    │文書罪，處有期徒刑肆月│
 │    │    │    │          │      │    │          │    │，如易科罰金，以新臺幣│
 │    │    │    │          │      │    │          │    │貳仟元折算壹日；減為有│
 │    │    │    │          │      │    │          │    │期徒刑貳月，如易科罰金│
 │    │    │    │          │      │    │          │    │，以新臺幣貳仟元折算壹│
 │    │    │    │          │      │    │          │    │日。附表二編號2 所示支│
 │    │    │    │          │      │    │          │    │票背面「郭靖育」之署名│
 │    │    │    │          │      │    │          │    │，沒收。              │
 ├──┼──┼──┼─────┼───┼──┼─────┼──┼───────────┤
 │ 3. │95年│11萬│AT0000000 │吳桾綺│95年│癸○○未交│無  │不另為無罪諭知        │
 │    │12月│元  │          │      │9月 │付借款    │    │                      │
 │    │20日│    │          │      │20日│          │    │                      │
 ├──┼──┼──┼─────┼───┼──┼─────┼──┼───────────┤
 │ 4. │95年│16萬│AU0000000 │綺榕貿│95年│147,224 元│許富│乙○○共同犯行使偽造私│
 │    │12月│7300│          │易有限│9月 │。計算式：│明（│文書罪，處有期徒刑肆月│
 │    │18日│元  │          │公司、│18日│167,300 －│見偵│，如易科罰金，以新臺幣│
 │    │    │    │          │楊家誠│（起│（167,300 │一卷│貳仟元折算壹日；減為有│
 │    │    │    │          │      │訴書│×0.04÷30│第11│期徒刑貳月，如易科罰金│
 │    │    │    │          │      │誤載│×90）＝  │頁）│，以新臺幣貳仟元折算壹│
 │    │    │    │          │      │為95│147,224   │    │日。附表二編號4 所示支│
 │    │    │    │          │      │年10│          │    │票背面「許富明」之署名│
 │    │    │    │          │      │月26│          │    │，沒收。              │
 │    │    │    │          │      │日）│          │    │                      │
 │    │    │    │          │      │    │          │    │壬○○共同犯行使偽造私│
 │    │    │    │          │      │    │          │    │文書罪，處有期徒刑肆月│
 │    │    │    │          │      │    │          │    │，如易科罰金，以新臺幣│
 │    │    │    │          │      │    │          │    │貳仟元折算壹日；減為有│
 │    │    │    │          │      │    │          │    │期徒刑貳月，如易科罰金│
 │    │    │    │          │      │    │          │    │，以新臺幣貳仟元折算壹│
 │    │    │    │          │      │    │          │    │日。附表二編號4 所示支│
 │    │    │    │          │      │    │          │    │票背面「許富明」之署名│
 │    │    │    │          │      │    │          │    │，沒收。              │
 ├──┼──┼──┼─────┼───┼──┼─────┼──┼───────────┤
 │ 5. │95年│10萬│AU0000000 │綺榕貿│95年│癸○○未交│無  │不另為無罪諭知        │
 │    │12月│5000│          │易有限│9月 │付借款    │    │                      │
 │    │10日│元  │          │公司楊│10日│          │    │                      │
 │    │    │    │          │家誠  │（起│          │    │                      │
 │    │    │    │          │      │訴書│          │    │                      │
 │    │    │    │          │      │誤載│          │    │                      │
 │    │    │    │          │      │為95│          │    │                      │
 │    │    │    │          │      │年10│          │    │                      │
 │    │    │    │          │      │月30│          │    │                      │
 │    │    │    │          │      │日）│          │    │                      │
 └──┴──┴──┴─────┴───┴──┴─────┴──┴───────────┘
附表三：
 ┌──┬──┬──┬─────┬───┬──┬─────┬──┬───────────┐
 │編號│發票│票面│票據號碼  │發票人│行使│取得金額  │偽造│所犯罪名及所處之刑    │
 │    │日期│金額│          │      │日期│          │背書│                      │
 ├──┼──┼──┼─────┼───┼──┼─────┼──┼───────────┤
 │ 1. │96年│14萬│AV0000000 │立鋼企│95年│128,920 元│郭靖│乙○○共同犯行使偽造私│
 │    │1 月│6500│          │業股份│10月│。計算式：│育（│文書罪，處有期徒刑肆月│
 │    │2 日│元  │          │有限公│2 日│146,500 －│見偵│，如易科罰金，以新臺幣│
 │    │    │    │          │司、郭│    │（146,500 │一卷│貳仟元折算壹日；減為有│
 │    │    │    │          │玉憑  │    │×0.04÷30│第64│期徒貳月，如易科罰金，│
 │    │    │    │          │      │    │×90）＝  │頁）│以新臺幣貳仟元折算壹日│
 │    │    │    │          │      │    │128,920   │    │。附表三編號1 所示支票│
 │    │    │    │          │      │    │          │    │背面「郭靖育」之署名，│
 │    │    │    │          │      │    │          │    │沒收。                │
 │    │    │    │          │      │    │          │    │                      │
 │    │    │    │          │      │    │          │    │壬○○共同犯行使偽造私│
 │    │    │    │          │      │    │          │    │文書罪，處有期徒刑肆月│
 │    │    │    │          │      │    │          │    │，如易科罰金，以新臺幣│
 │    │    │    │          │      │    │          │    │貳仟元折算壹日；減為有│
 │    │    │    │          │      │    │          │    │期徒刑貳月，如易科罰金│
 │    │    │    │          │      │    │          │    │，以新臺幣貳仟元折算壹│
 │    │    │    │          │      │    │          │    │日。附表三編號1 所示支│
 │    │    │    │          │      │    │          │    │票背面「郭靖育」之署名│
 │    │    │    │          │      │    │          │    │，沒收。              │
 ├──┼──┼──┼─────┼───┼──┼─────┼──┼───────────┤
 │ 2. │95年│10萬│FSA0000000│吳文仁│95年│91,520元。│許富│乙○○共同犯行使偽造私│
 │    │12月│4000│          │      │9 月│計算式：  │明（│文書罪，處有期徒刑肆月│
 │    │11日│元  │          │      │11日│104,000 －│見偵│，如易科罰金，以新臺幣│
 │    │    │    │          │      │    │（104,000 │一卷│貳仟元折算壹日；減為有│
 │    │    │    │          │      │    │×0.04÷30│第65│期徒刑貳月，如易科罰金│
 │    │    │    │          │      │    │×90）＝  │頁）│，以新臺幣貳仟元折算壹│
 │    │    │    │          │      │    │91,520    │    │日。附表三編號2 所示支│
 │    │    │    │          │      │    │          │    │票背面「許富明」之署名│
 │    │    │    │          │      │    │          │    │，沒收。              │
 │    │    │    │          │      │    │          │    │                      │
 │    │    │    │          │      │    │          │    │壬○○共同犯行使偽造私│
 │    │    │    │          │      │    │          │    │文書罪，處有期徒刑肆月│
 │    │    │    │          │      │    │          │    │，如易科罰金，以新臺幣│
 │    │    │    │          │      │    │          │    │貳仟元折算壹日；減為有│
 │    │    │    │          │      │    │          │    │期徒刑貳月，如易科罰金│
 │    │    │    │          │      │    │          │    │，以新臺幣貳仟元折算壹│
 │    │    │    │          │      │    │          │    │日。附表三編號2 所示支│
 │    │    │    │          │      │    │          │    │票背面「許富明」之署名│
 │    │    │    │          │      │    │          │    │，沒收。              │
 ├──┼──┼──┼─────┼───┼──┼─────┼──┼───────────┤
 │ 3. │95年│13萬│SC0000000 │納尼亞│95年│118,800 元│許富│乙○○共同犯行使偽造私│
 │    │12月│5000│          │寢具行│9 月│。計算式：│明（│文書罪，處有期徒刑肆月│
 │    │25日│元  │          │、鄭行│25日│135,000 －│見偵│，如易科罰金，以新臺幣│
 │    │    │    │          │富    │    │（135,000 │一卷│貳仟元折算壹日；減為有│
 │    │    │    │          │      │    │×0.04 ÷ │第69│期徒刑貳月，如易科罰金│
 │    │    │    │          │      │    │30×90）＝│頁）│，以新臺幣貳仟元折算壹│
 │    │    │    │          │      │    │118,800   │    │日。附表三編號3 所示支│
 │    │    │    │          │      │    │          │    │票背面「許富明」之署名│
 │    │    │    │          │      │    │          │    │，沒收。              │
 │    │    │    │          │      │    │          │    │                      │
 │    │    │    │          │      │    │          │    │壬○○共同犯行使偽造私│
 │    │    │    │          │      │    │          │    │文書罪，處有期徒刑肆月│
 │    │    │    │          │      │    │          │    │，如易科罰金，以新臺幣│
 │    │    │    │          │      │    │          │    │貳仟元折算壹日；減為有│
 │    │    │    │          │      │    │          │    │期徒刑貳月，如易科罰金│
 │    │    │    │          │      │    │          │    │，以新臺幣貳仟元折算壹│
 │    │    │    │          │      │    │          │    │日。附表三編號3 所示支│
 │    │    │    │          │      │    │          │    │票背面「許富明」之署名│
 │    │    │    │          │      │    │          │    │，沒收。              │
 ├──┼──┼──┼─────┼───┼──┼─────┼──┼───────────┤
 │ 4. │95年│18萬│CF0000000 │陳清木│95年│164,868 元│許富│乙○○共同犯行使偽造私│
 │    │11月│7350│          │      │8 月│。計算式：│明（│文書罪，處有期徒刑肆月│
 │    │30日│元  │          │      │30日│187,350 －│見偵│，如易科罰金，以新臺幣│
 │    │    │    │          │      │    │（187,350 │一卷│貳仟元折算壹日；減為有│
 │    │    │    │          │      │    │×0.04 ÷ │第72│期徒刑貳月，如易科罰金│
 │    │    │    │          │      │    │30×90）＝│頁）│，以新臺幣貳仟元折算壹│
 │    │    │    │          │      │    │164,868   │    │日。附表三編號4 所示支│
 │    │    │    │          │      │    │          │    │票背面「許富明」之署名│
 │    │    │    │          │      │    │          │    │，沒收。              │
 │    │    │    │          │      │    │          │    │                      │
 │    │    │    │          │      │    │          │    │壬○○共同犯行使偽造私│
 │    │    │    │          │      │    │          │    │文書罪，處有期徒刑肆月│
 │    │    │    │          │      │    │          │    │，如易科罰金，以新臺幣│
 │    │    │    │          │      │    │          │    │貳仟元折算壹日；減為有│
 │    │    │    │          │      │    │          │    │期徒刑貳月，如易科罰金│
 │    │    │    │          │      │    │          │    │，以新臺幣貳仟元折算壹│
 │    │    │    │          │      │    │          │    │日。附表三編號4 所示支│
 │    │    │    │          │      │    │          │    │票背面「許富明」之署名│
 │    │    │    │          │      │    │          │    │，沒收。              │
 ├──┼──┼──┼─────┼───┼──┼─────┼──┼───────────┤
 │ 5. │95年│10萬│AT0000000 │鋁鑫股│95年│88,000元。│許富│乙○○共同犯行使偽造私│
 │    │12月│元  │          │份有限│9 月│計算式：  │明（│文書罪，處有期徒刑肆月│
 │    │27日│    │          │公司、│27日│100,000 －│見偵│，如易科罰金，以新臺幣│
 │    │    │    │          │劉金和│    │（100,000 │一卷│貳仟元折算壹日；減為有│
 │    │    │    │          │      │    │×0.04÷30│第76│期徒刑貳月，如易科罰金│
 │    │    │    │          │      │    │×90）＝  │頁）│，以新臺幣貳仟元折算壹│
 │    │    │    │          │      │    │88,000    │    │日。附表三編號5 所示支│
 │    │    │    │          │      │    │          │    │票背面「許富明」之署名│
 │    │    │    │          │      │    │          │    │，沒收。              │
 │    │    │    │          │      │    │          │    │                      │
 │    │    │    │          │      │    │          │    │壬○○共同犯行使偽造私│
 │    │    │    │          │      │    │          │    │文書罪，處有期徒刑肆月│
 │    │    │    │          │      │    │          │    │，如易科罰金，以新臺幣│
 │    │    │    │          │      │    │          │    │貳仟元折算壹日；減為有│
 │    │    │    │          │      │    │          │    │期徒刑貳月，如易科罰金│
 │    │    │    │          │      │    │          │    │，以新臺幣貳仟元折算壹│
 │    │    │    │          │      │    │          │    │日。附表三編號5 所示支│
 │    │    │    │          │      │    │          │    │票背面「許富明」之署名│
 │    │    │    │          │      │    │          │    │，沒收。              │
 ├──┼──┼──┼─────┼───┼──┼─────┼──┼───────────┤
 │ 6. │95年│15萬│AZ0000000 │震典環│95年│132,000 元│許富│乙○○共同犯行使偽造私│
 │    │12月│元  │          │境工程│9 月│。計算式：│明（│文書罪，處有期徒刑肆月│
 │    │17日│    │          │有限公│17日│150,000 －│見偵│，如易科罰金，以新臺幣│
 │    │    │    │          │司、趙│    │（150,000 │一卷│貳仟元折算壹日；減為有│
 │    │    │    │          │志祥  │    │×0.04÷30│第77│期徒刑貳月，如易科罰金│
 │    │    │    │          │      │    │×90）＝  │頁）│，以新臺幣貳仟元折算壹│
 │    │    │    │          │      │    │132,000   │    │日。附表三編號6 所示支│
 │    │    │    │          │      │    │          │    │票背面「許富明」之署名│
 │    │    │    │          │      │    │          │    │，沒收。              │
 │    │    │    │          │      │    │          │    │                      │
 │    │    │    │          │      │    │          │    │壬○○共同犯行使偽造私│
 │    │    │    │          │      │    │          │    │文書罪，處有期徒刑肆月│
 │    │    │    │          │      │    │          │    │，如易科罰金，以新臺幣│
 │    │    │    │          │      │    │          │    │貳仟元折算壹日；減為有│
 │    │    │    │          │      │    │          │    │期徒刑貳月，如易科罰金│
 │    │    │    │          │      │    │          │    │，以新臺幣貳仟元折算壹│
 │    │    │    │          │      │    │          │    │日。附表三編號6 所示支│
 │    │    │    │          │      │    │          │    │票背面「許富明」之署名│
 │    │    │    │          │      │    │          │    │，沒收。              │
 └──┴──┴──┴─────┴───┴──┴─────┴──┴───────────┘
附表四：
 ┌──┬──┬──┬─────┬───┬──┬─────┬──┬───────────┐
 │編號│發票│票面│票據號碼  │發票人│行使│取得金額  │偽造│所犯罪名及所處之刑    │
 │    │日期│金額│          │      │日期│          │背書│                      │
 ├──┼──┼──┼─────┼───┼──┼─────┼──┼───────────┤
 │ 1. │95年│16萬│AR0000000 │川正企│95年│145,376 元│陳昭│壬○○共同犯行使偽造私│
 │    │12月│5200│          │業社  │9 月│。計算式：│男（│文書罪，處有期徒刑肆月│
 │    │10日│元（│          │      │10日│165,200 －│見偵│，如易科罰金，以新臺幣│
 │    │    │起訴│          │      │    │（165,200 │一卷│貳仟元折算壹日；減為有│
 │    │    │書誤│          │      │    │×0.04÷30│第63│期徒刑貳月，如易科罰金│
 │    │    │載為│          │      │    │×90）＝  │頁）│，以新臺幣貳仟元折算壹│
 │    │    │16萬│          │      │    │145,376   │    │日。附表四編號1 所示支│
 │    │    │5000│          │      │    │          │    │票背面「庚○○」之署名│
 │    │    │元）│          │      │    │          │    │，沒收。              │
 ├──┼──┼──┼─────┼───┼──┼─────┼──┼───────────┤
 │ 2. │96年│12萬│FA0000000 │莊玉燕│96年│110,880 元│陳昭│壬○○共同犯行使偽造私│
 │    │1 月│6000│          │      │10月│。計算式：│男（│文書罪，處有期徒刑肆月│
 │    │4 日│元  │          │      │4 日│126,000 －│見偵│，如易科罰金，以新臺幣│
 │    │    │    │          │      │    │（126,000 │一卷│貳仟元折算壹日；減為有│
 │    │    │    │          │      │    │×0.04÷30│第70│期徒刑貳月，如易科罰金│
 │    │    │    │          │      │    │×90）＝  │頁）│，以新臺幣貳仟元折算壹│
 │    │    │    │          │      │    │110,880   │    │日。附表四編號2 所示支│
 │    │    │    │          │      │    │          │    │票背面「庚○○」之署名│
 │    │    │    │          │      │    │          │    │，沒收。              │
 ├──┼──┼──┼─────┼───┼──┼─────┼──┼───────────┤
 │ 3. │95年│19萬│FAY0000000│陳清木│95年│170,016 元│陳昭│壬○○共同犯行使偽造私│
 │    │11月│3200│          │      │8 月│。計算式：│男（│文書罪，處有期徒刑肆月│
 │    │25日│元  │          │      │25日│193,200 －│見偵│，如易科罰金，以新臺幣│
 │    │    │    │          │      │    │（193,200 │一卷│貳仟元折算壹日；減為有│
 │    │    │    │          │      │    │×0.04÷30│第73│期徒刑貳月，如易科罰金│
 │    │    │    │          │      │    │×90）＝  │頁）│，以新臺幣貳仟元折算壹│
 │    │    │    │          │      │    │170,016   │    │日。附表四編號3 所示支│
 │    │    │    │          │      │    │          │    │票背面「庚○○」之署名│
 │    │    │    │          │      │    │          │    │，沒收。              │
 └──┴──┴──┴─────┴───┴──┴─────┴──┴───────────┘

司法院資訊處製作；財團法人民間司法改革基金會備份。
